【裁判字號】    97,交易,119
【裁判日期】    971031
【裁判案由】    公共危險
【裁判全文】
臺灣新竹地方法院刑事判決             97年度交易字第119號
公  訴  人  臺灣新竹地方法院檢察署檢察官
被      告  乙○○
指定辯護人  本院公設辯護人  甲○○
上列被告因公共危險案件，經檢察官提起公訴（97年度速偵字第
1225號），本院判決如下：
    主  文
乙○○犯不能安全駕駛動力交通工具罪，累犯，處有期徒刑拾月
。
    事  實
一、蔡振乾前於民國88年間因酒後駕車之公共危險案件，經本院
    於88年10月26日以88年度竹簡字第648號判決判處拘役30日
    ，復於90年間因酒後駕車，經本院於90年3月27日以90年度
    竹交簡字第257號判決判處罰金23,000元，另於91年間因酒
    後駕車而發生車禍致人於死，經本院於91年6月28日以91年
    度交訴字第65號判決分別判處業務過失致死部分為有期徒刑
    1 年6月、酒後駕車部分為有期徒刑4月、肇事逃逸部分為有
    期徒刑1年6月，後經臺灣高等法院於91年10月30日以91年度
    交上訴字第141號撤銷原判決，改判業務過失致死部分為有
    期徒刑2年、酒後駕車部分為有期徒刑4月、肇事逃逸部分為
    有期徒刑2年，應執行有期徒刑4年2月確定，於93年8月16日
    縮短刑期假釋付保護管束出監，並於95年2月24日因假釋付
    保護管束期滿執行完畢，再於95年間因酒後駕車，經本院於
    96年6月20日以96年度交易字第51號判決處有期徒刑8月，嗣
    於96年8月16日撤回上訴因而確定，並於97年2月16日縮刑期
    滿執行完畢。竟仍不知悔改，其明知酒後騎乘機車將導致其
    注意能力減低、反應能力變慢，在此時仍騎乘機車行駛於道
    路上，乃有發生車禍事故致他人於死、傷之危險，於97年5
    月28日下午6、7時許，在新竹縣竹北市○○○路之紙廠前巧
    遇之友人曾煥基，嗣後蔡振乾將車牌號碼SMR-773號之輕型
    機車放置於該紙廠前之巷口，由友人曾煥基騎車搭載蔡振乾
    前往位於中正西路之路邊攤用餐，蔡振乾並飲用啤酒約2、3
    瓶，於同日晚上7、8時許時，友人曾煥基搭載蔡振乾返回前
    開其放置車輛地點後離開，猶於同日晚上11時許，已達不能
    安全駕駛動力交通工具之程度，騎乘前揭輕型機車自上開處
    所出發，欲返回住處，而於道路上行駛，置路上不特定行人
    及車輛安全於不顧；嗣於同日晚上11時33分許，行經新竹縣
    竹北市○○○路1030巷口附近時，為警攔查盤檢，並對乙○
    ○施以酒精呼氣濃度測試，測試值高達每公升0.71毫克，始
    悉上情。
二、案經新竹縣政府警察局竹北分局報告臺灣新竹地方法院檢察
    署檢察官偵查起訴。
    理  由
一、按「被告以外之人於審判外之陳述，雖不符前四條之規定，
    而經當事人於審判程序同意作為證據，法院審酌該言詞陳述
    或書面陳述作成時之情況，認為適當者，亦得為證據。」、
    「當事人、代理人或辯護人於法院調查證據時，知有第一百
    五十九條第一項不得為證據之情形，而未於言詞辯論終結前
    聲明異議者，視為有前項之同意。」，刑事訴訟法第159 條
    之5定有明文。經查：本件認定事實所引用之本案卷內所有
    卷證資料（包含人證、文書證據及物證等證據），並無證據
    證明係公務員違背法定程序所取得；又本案為論斷依據之各
    項證據方法，被告乙○○及其選任辯護人於本院準備程序時
    明確表示對本案卷內人證、物證之證據能力均無意見，且於
    言詞辯論終結前，就本案證據之調查，均無任何異議，是均
    有證據能力，合先敘明。
二、訊據被告矢口否認涉犯公共危險犯行，辯稱：伊於案發當日
    雖有麵攤飲用酒類，然晚上11時許查獲時伊係在中正西路10
    30巷口睡覺，車輛停放於巷子口，故伊並無酒後騎乘機車之
    行為；又伊於警詢、偵查中自白犯罪，可能係酒後宿醉緣故
    云云。被告之辯護人則為被告辯解：
(一)被告雖曾於警詢及偵查時自白酒後騎乘機車，惟於準備程序
    時即否認酒後騎乘機車，否認先前陳述之真實性，則依刑事
    訴訟法之規定，被告之自白雖得為證據，惟須非出於強暴、
    脅迫、利誘、詐欺或其他不正之方法，且與事實相符者，方
    得採為證據，故被告雖經「自白」，但應探求自白是否出於
    任意性，且符合真實性，苟無法證明則根本失其證據之證明
    力，不得採為判斷事實之根據。被告雖於警詢、偵查中為不
    利於己之供述，惟於警察局製作筆錄時被告因酒醉尚未清醒
    ，意識不清，並未多加思索即胡亂回答，因而為不實之陳述
    ，則被告雖於警詢、偵查中有所陳述，惟與其後準備程序及
    庭訊時之陳述前後有異，尚難認定被告於警詢、偵查時之自
    白確係為真且與事實相符，即不得遽以採為不利於被告之認
    定依據。
(二)證人曾煥基於庭訊時陳述：97年5 月28日晚上6 、7 時許在
    中正西路偶遇被告，當時被告並未喝酒，因肚子餓約被告一
    起去吃麵，被告將機車放置該處，由伊騎機車搭載被告一起
    去吃麵，吃麵時被告有喝啤酒，吃完麵後將被告載回中正西
    路放置機車處即返家，離開被告大約是晚上7 、8 點，並不
    知被告之後發生何事等語，雖依證人曾煥基所述未能證明被
    告於晚間11時有無騎乘機車之事，惟當日證人曾煥基於晚間
    6 、7 時許與被告相遇時，被告尚未喝酒，其後曾煥基騎機
    車載被告由中正西路麵攤回到被告放置機車處，並非被告自
    行騎機車由麵攤出發，則被告於警詢時陳述「騎機車由竹北
    市○○○路與溪洲路口黃昏市場路邊小吃攤出發」、「於中
    午12時許在竹北市○○○路黃昏市場路邊小吃攤喝的」之情
    形與證人所述不符，尚難認定被告於警詢、偵查中所述確與
    事實相符，實難採為論罪之依據。
(三)證人卓青治於庭訊時雖陳述：當時執行巡邏勤務，在中正西
    路上看到前方被告騎機車搖搖晃晃，而將被告攔下，並帶回
    派出所酒測等語，與被告所述：當時在路旁睡覺，是被警察
    叫醒，並無騎乘機車之情形差異頗大，請審酌證人卓青治雖
    與被告並無恩怨，但身為警察有業務壓力，見被告1 人酒後
    獨自在路旁睡覺，且旁邊停放機車，是否即因此認定被告係
    酒後駕車而進行酒測，不無疑問！另警察雖提出偵查報告，
    並於事後拍攝被告所稱飲酒地點及攔查被告地點之照片，惟
    查獲被告當時並無拍攝照片或錄影存證，是否可單憑證人卓
    青治所述即認定被告涉有酒後騎乘機車之情形，實值存疑！
    尚難依證人卓青治所述認定被告涉有犯行。
三、經查：
(一)上開犯罪事實，迭據被告於警詢及偵查中均坦承不諱，核與
    證人即查獲警員卓青治於本院審理中證述上開查獲之情節相
    符，且有警員卓青治製作之偵查報告、新竹縣政府警察局竹
    北分局道路交通事故當事人酒精測定紀錄表、刑法第185 條
    之3 案件測試觀察紀錄表、汽車駕駛人酒後生理協調平衡檢
    測紀錄表、新竹縣警察局竹縣警交字第E00000000 號舉發違
    反道路交通管理事件通知單影本各1 紙在卷可稽。
(二)被告雖抗辯其於警詢、偵查中之自白，係因酒後宿醉迷糊緣
    故云云，然查：被告於97年5 月28日晚上11時33分許經警逮
    捕偕同回警局後，於當晚97年5 月29日凌晨1 時43分許才開
    始製作警詢筆錄，被告於此次警詢中自白犯罪，嗣於97年5
    月29日下午3 時6 分許經移送臺灣新竹地方法院檢察署檢察
    官複訊，被告仍於該次偵查中坦承犯罪等情，並有被告上開
    警詢筆錄、偵查筆錄在卷可稽，則被告既係於案發後隔日凌
    晨、下午，方於警詢及偵查中自白犯罪，距離酒後被逮捕時
    至少分別已經超過2 、15個小時有餘，顯係於充分休息後所
    為之陳述，足認被告於警詢及偵查中所為之自白，乃係於意
    識清楚之情況下出於自由意志所為之供述，被告上開所辯，
    並不足採。
(三)被告事後雖改稱：伊於案發當日雖有麵攤飲用酒類，然晚上
    11 時 許查獲時伊係在中正西路1030巷口睡覺，車輛停放於
    巷子口，故伊並無酒後騎乘機車等語，然查：警察於當晚臨
    檢查獲被告時，看見被告獨自一人騎乘於發動之機車上，機
    體搖搖晃晃，且被告身上酒味濃厚，迭據證人即警員卓青治
    到庭證述明確；又被告之友人曾煥基後載送被告返回其停放
    車輛地點途中，被告於機車後座已成醉態、搖晃狀，且與被
    告分離時僅係晚上7 、8 時許，亦據證人即被告之友人曾煥
    基到庭證述在卷；此外，觀諸臺灣新竹地方法院檢察署指揮
    司法警察前往拍攝之被告飲酒及攔查地點相關位置照片，被
    告遭攔查之地點雖與新竹縣竹北市○○○路1030巷口之距離
    相近，但二地點相隔仍有一定距離，與被告供述車輛停放於
    巷口情節顯有歧異，足認被告有駕駛車輛移動之行徑。再者
    ，本件舉發、實施酒測及製作筆錄警員卓青治是依法執行公
    務之人員，與被告素不相識，亦無任何宿怨仇隙，衡情證人
    卓青治應無任意偽造不實呼氣酒精濃度檢測單、新竹縣警察
    局舉發違反道路交通管理事件通知單及刑法第185 條之3 案
    件測試觀察紀錄表等件，並甘冒偽證之刑罰而於本院審理時
    指證被告之必要，佐以被告於警詢及偵查中對遭警查獲當時
    確實酒後駕車一事並未爭執，且被告如因飲酒後欲在巷口休
    息睡眠而並未駕駛上開輕型機車，自無將引擎發動之必要等
    情，是本院認證人卓青治上開證詞，應屬真實可信。被告所
    辯要與常情有違，委無可採。
(四)綜上，本案事證明確，被告飲酒後騎車上路之犯行，洵堪認
    定，應予依法論罪科刑。
三、核被告所為，係觸犯刑法第185條之3不能安全駕駛動力交通
    工具罪。被告有犯罪事實欄所載之前案紀錄，於97年2月16
    日縮刑期滿執行完畢等情，有臺灣高等法院被告前案紀錄表
    附卷可佐，被告前受有期徒刑之執行完畢後，其於5年以內
    故意再犯本件有期徒刑以上之罪，為累犯，應依刑法第47條
    第1項之規定，加重其刑。爰審酌被告仍不知警惕，在飲酒
    後不能安全駕駛之情況下，仍貿然騎乘機車，顯然未在意其
    他用路人之生命、身體、健康安全，且於上開事證明確之情
    況下，於本院審理中仍然翻異前詞，多方否認犯罪，態度不
    佳，顯無改過之心，而不宜寬恕，另念其騎乘機車，所造成
    之公共危險較汽車低，及其教育程度、犯罪動機等一切情狀
    ，量處如主文所示之刑，以示懲儆。
四、據上論斷，應依刑事訴訟法第299條第1項前段，刑法第185
    條之3、第47條第1項、第41條第1項前段、刑法施行法第1條
    之1第1項，判決如主文。
五、本案經檢察官李秋梅到庭執行職務。
中    華    民    國    97    年    10    月    31    日
                       交通法庭   法  官   許翠玲
以上正本證明與原本無異。
如不服本判決應於收受本判決後10日內向本院提出上訴書狀，上
訴書狀應敘述具體理由。上訴書狀未敘述上訴理由者，應於上訴
期間屆滿後20日內補提理由書狀於本院 (均須按他造當事人之人
數附繕本 )「切勿逕送上級法院」。
中    華    民    國    97    年    10    月    31    日
                                  書記官   沈藝珠
附錄：本案論罪科刑法條全文：
中華民國刑法第185條之3
服用毒品、麻醉藥品、酒類或其他相類之物，不能安全駕駛動力
交通工具而駕駛者，處一年以下有期徒刑、拘役或科或併科十五
萬元以下罰金。


司法院資訊處製作；財團法人民間司法改革基金會備份。
